臺中高等行政法院裁定
111年度全字第2號
聲  請  人  閻建國                                      

相  對  人  國軍退除役官兵輔導委員會福壽山農場

代  表  人  侯榮芳              
上列聲請人因與相對人間確認公法上法律關係成立事件，聲請假
處分，本院裁定如下：
　　主  文
一、聲請駁回。
二、聲請訴訟費用由聲請人負擔。
　　理  由
一、按行政訴訟法第298條第2項規定：「於爭執之公法上法律關
    係，為防止發生重大之損害或避免急迫之危險而有必要時，
    得聲請為定暫時狀態之處分。」是以聲請為定暫時狀態之處
    分，其要件有三：1.公法上法律關係發生爭執；2.為防止發
    生重大之損害或避免急迫之危險；3.行政法院認為有定暫時
    狀態之必要。準此，定暫時狀態處分係為防止發生重大之損
    害或避免急迫之危險而有必要時，於爭執之公法上法律關係
    尚未經確定終局裁判前，作成暫時擴張聲請人法律地位之措
    施，可依該裁定所定暫時狀態實現其權利，相對人亦應依該
    裁定所定暫時狀態履行其義務。惟聲請為定暫時狀態處分，
    須以公法上法律關係發生爭執為前提，且定暫時狀態處分，
    本即在一定範圍內會造成達到本案勝訴判決之相同結果。且
    定暫時狀態處分旨在保全聲請人將來終局勝訴判決時，其獲
    保障之公法上權利或利益得以實現至明，是聲請人聲請定暫
    時狀態之請求內容，若與本案訴訟請求之實現無關，或超出
    本案訴訟標的之範圍者，自不得聲請定暫時狀態處分以保全
    之。又關於假處分之請求及原因，應釋明之，為行政訴訟法
    第302條及第297條準用民事訴訟法第526條第1項所明定。所
    謂釋明，係指當事人對於其事實上之主張，得用可使法院信
    其主張為真實之一切證據，惟依證據之性質不能即時調查者
    ，不在此限（行政訴訟法第176條準用民事訴訟法第284條規
    定參照），且依行政訴訟法第301條規定，非有特別情事，
    不得命供擔保以代釋明。因此，關於聲請人因防止發生重大
    之損害或避免急迫之危險，而有聲請定暫時狀態處分之必要
    性等情形，聲請人於提出聲請時，均應就其假處分之請求及
    原因提出可供法院即時調查之證據以為釋明，如未能加以釋
    明，則其聲請自難准許（最高行政法院106年度裁字第106號
    裁定意旨參照）。
　二、聲請意旨略以：
　㈠本件聲請人與相對人所締結之使用借貸土地契約(下稱系爭契
    約)，其締約之一方為行政機關，他方為人民，契約所欲達
    成之目的為完成國軍退除役官兵輔導條例所要求國軍退除役
    官兵輔導委員會（下稱退輔會)及其所屬機關保護、照養榮
    民及其遺眷之公法上義務，足認系爭契約之性質係行政契約
    。
　㈡聲請人於鈞院110年度訴字第273號確認公法上法律關係成立
    事件起訴時，尚對臺中市和平區福壽山段357-10地號、面積
    0.1810公頃及377地號、面積0.6540公頃等兩筆土地（下合
    稱系爭土地）有使用收益權限，惟經臺灣臺中地方法院民事
    執行處於民國110年12月17日執行系爭土地並返還與被告，
    故系爭土地現非原告所管理、使用、收益。倘相對人於本件
    訴訟判決確定前以系爭土地為客體，與其他退除役官兵締結
    使用借貸契約，將致長期於系爭土地耕作之聲請人之實體權
    利無從救濟，而形同實質上喪失，縱後續取得本案勝訴判決
    ，亦將完全犧牲聲請人之受輔導就養、就業權利，顯屬重大
    損害。
　㈢相對人為退輔會所屬機關，負有輔導退除役官兵就業、就養
    等法定義務已如前述，又相對人就系爭土地倘與他人締結使
    用借貸契約，將致使聲請人無從就系爭土地於本案訴訟判決
    確定後，與聲請人重新締結使用借貸契約，除定暫時狀態處
    分外，並無其他手段可資為相同有效阻絕前開聲請人可能面
    對之不利益，且系爭土地本即為國家所有，處分上本即受有
    較一般土地更為嚴格之法令規定，本件定暫時狀態處分，就
    相對人而言，並不致造成權益上之嚴重侵害。
　㈣聲明：被告於鈞院110年訴字第273號訴訟裁判確定前，不得
    將系爭土地讓與、出租或貸與他人使用。
三、本院查：
　㈠聲請人於本院1107年度訴字第273號確認公法上法律關係成立
    事件中，原起訴聲明確認原告與被告間就系爭土地之公法上
    使用關係存在，嗣於111年2月15日以書狀變更聲明請求被告
    應向原告為締結系爭土地之使用借貸契約之要約意思表示，
    此經本院調閱該卷宗查核無訛；而查「相對人前業因聲請人
    為福壽山農場場員遺眷之資格，與聲請人於103年10月21日
    簽訂『輔導會福壽山農場與農墾員遺眷閻建國使用借貸土地
    契約書』（下稱系爭使用借貸契約），依該系爭使用借貸契
    約第5條記載『乙方（即聲請人）應依契約約定方式使用借用
    土地並自任耕作，不得作其他使用或允許第三人使用借用土
    地或將使用權轉讓與他人。』及第10條記載『契約期間有左列
    各款情形之一者，甲方（即相對人）得終止契約，如有損害
    ，並得請求賠償：一、乙方違反本契約各條項約定時。…』等
    ；惟因聲請人與楊景堯簽訂『農地合作契約書』，約定聲請人
    提供系爭土地、工寮及房舍予楊景堯使用，楊景堯給付聲請
    人每年合作權利金新臺幣360,000元，已違反系爭使用借貸
    契約第5條約定，相對人自得依系爭使用借貸契約第10條第1
    款約定終止系爭使用借貸契約。系爭使用借貸契約業經聲請
    人於106 年11月26日終止，自此聲請人對系爭土地已不具有
    正當權源」等事實，業經臺灣臺中地方法院106年度訴字第3
    225號判決確定在案，有該件民事判決及確定證明書附於本
    院110年度訴字第273號卷可參（該卷第91-115頁），可見聲
    請人已以福壽山農場場員遺眷之資格與相對人訂立關於系爭
    土地之系爭使用借貸契約，惟因聲請人未依契約約定方式允
    許第三人楊景堯使用系爭土地之違約事由，由相對人合法終
    止契約在案；是以聲請人前揭變更後之聲明請求，倘係主張
    依行政訴訟法第8條之規定提起給付訴訟，其究有何法律依
    據得為此請求，係屬疑義，自無從認聲請人與相對人間有何
    公法上之法律關係發生爭執或聲請人有公法上之權利需予保
    護之必要。
　㈡又聲請人聲請本件定暫時狀態處分，請求相對人於本院110年
    訴字第273號訴訟裁判確定前，不得將系爭土地讓與、出租
    或貸與他人使用部分，因縱相對人不得與第三人訂立系爭土
    地相關行政契約，亦未必即應與聲請人為締約之要約；且聲
    請人之假處分關於請求不得「讓與」、「出租」他人部分，
    亦逾前述聲請人於本案變更聲明請求者僅係相對人應向其為
    締結系爭土地「使用借貸」要約之範圍。是據上足見聲請人
    聲請假處分之請求內容，已超出其本案訴訟請求之範圍，核
    之首開說明，其聲請定暫時狀態處分，即為法所不許。
  ㈢再者，承上㈠所述，聲請人以福壽山農場場員遺眷之資格與相
    對人訂立關於系爭土地之系爭使用借貸契約，既業經相對人
    合法終止在案，而聲請人變更聲明請求相對人應為締約系爭
    土地使用借貸契約之要約，並未敘明其有何法律依據得為此
    項請求，且聲請人亦未就相對人有無與第三人就系爭土地訂
    立行政契約或簽訂行政契約所涉及行政訴訟法第298條第2項
    規定具有造成聲請人重大損害或急迫危險之情形，及其聲請
    定暫時狀態之處分所主張欲防止發生之重大損害確屬存在、
    危險確屬急迫，有暫時規制必要性等法定要件予以釋明或提
    出可供即時調查之證據以為釋明，僅泛言其受輔導就養及就
    業權利受有重大損害之詞，核與行政訴訟法第298條第2項所
    定之要件不符，難謂有定暫時狀態之必要。從而，本件聲請
    核與行政訴訟法第298條第2項所定之要件不符，於法未合，
    應予駁回。
四、結論：本件聲請為無理由，應予駁回。　　
中　　華　　民　　國　　111 　年　　 2　  月　　24 　日
                  臺中高等行政法院第三庭
                        審判長法  官　陳  文  燦
                              法  官　張  鶴　齡
                              法  官　楊  嵎  琇       
以上正本證明與原本無異。
如不服本裁定，應於裁定送達後10日內以書狀敘明理由，經本院
向最高行政法院提起抗告（須依對造人數附具繕本）。
中　　華　　民　　國　　111 　年　　2 　　月　　24　　日
                              書記官　詹靜宜